【裁判字號】    91,訴,6587
【裁判日期】    921121
【裁判案由】    損害賠償
【裁判全文】
臺灣臺北地方法院民事判決                        九十一年度訴字第六五八七號
    原        告  生物彼多股份有限公司
    法 定 代理人  馬  保
    訴 訟 代理人  陳和貴  律師
                  鍾文岳  律師
                  傅文民  律師
    複  代 理 人  高烊輝  律師
    被        告  亨偉股份有限公司
    兼法定代理人  甲○○
    右 二 人共同
    訴 訟 代理人  張玉希  律師
                  莊寧馨  律師
當事人間請求損害賠償事件，本院於民國九十二年十月三十日言詞辯論終結，判決如
左：
    主    文
被告應連帶給付原告新台幣壹佰肆拾捌萬伍仟陸佰元，及自民國九十年六月二十二日
起至清償日止，按週年利率百分之五計算之利息。
原告其餘之訴駁回。
訴訟費用由被告負擔五分之四，餘由原告負擔。
本判決第一項於原告以新台幣伍拾萬元供擔保後，得假執行。但被告以新台幣壹佰肆
拾捌萬伍仟陸佰元供擔保後，得免為假執行。
原告其餘假執行之聲請駁回。
    事    實
甲、原告方面：
一、聲明：
  (一)被告應連帶給付原告新台幣（下同）一百八十二萬元，及自起訴狀繕本送達之翌
    日起至清償日止，按週年利率百分之五計算之利息。
  (二)原告願供擔保，請准宣告假執行。
二、陳述：
  (一)原告生物彼多股份有限公司生產製造之「休足日腳底按摩器」產品，授權中日龍
    國際有限公司（下稱中日龍公司）於臺灣地區代理銷售，該產品上市以來即廣受
    好評，且由原告公司於民國（下同）八十四年八月二十一日取得新式樣第○四八
    一六八號專利，專利權期間自八十四年八月二十一日至九十三年九月二十一日止
    ，任何人未經原告公司授權，在臺灣均不得製造、販賣、或意圖販賣而陳列，或
    意圖販賣而進口。詎被告亨偉股份有限公司（下稱亨偉公司）之負責人即被告甲
    ○○明知「卡尼爾氣血循環機」（型號ＣＬ６９６，下稱系爭產品）係完全模仿
    「休足日腳底按摩器」，乃未經原告同意，使用系爭專利所製造之腳底按摩器，
    意圖販賣而自國外進口六百台系爭產品，並大量散布廣告單促銷，且於全省各大
    百貨公司設櫃陳列、銷售，迄至八十九年六月二日經法務部調查局台北市調查處
    查獲為止，被告以每台八千八百元之價格共售出系爭產品約三百台。嗣被告甲○
    ○因違反專利法第一百二十九條規定（修正前規定），業經本院檢察署檢察官以
    八十九年度偵字第一三二○七號聲請簡易判決處刑在案，且因被告故意以不合理
    之低價銷售，致原告之「休足日腳底按摩器」營業利益遭受損害，復以系爭產品
    之品質及安全性，遠較「休足日腳底按摩器」低落，亦使不知情消費者對「休足
    日腳底按摩器」之信賴感遽減，造成原告業務上信譽減損。是以，原告自得依專
    利法第八十四條第一項前段、第八十五條第一項第二款、第二項及第一百二十九
    條規定（原告主張按專利法第八十八條第一項前段、第八十九條第一項第二款、
    第二項及第一百二十二條規定，係專利法修正前規定），向被告請求新式專利權
    受損害之損害賠償，即以每台八千八百元計算三百台價格，共請求二百六十四萬
    之損害賠償，並就其侵害新式專利權所致原告業務上信譽減損，應給付原告一百
    萬元賠償金。從而，被告甲○○及被告亨偉公司應連帶賠償原告一百八十二萬元
    （原告嗣將三百六十四萬元減縮訴之聲明為一百八十二萬元），及自起訴狀繕本
    口六百台系爭產品中，除遭法務部調查局扣查三百零一台外，尚餘二百九十九台
    ，然被告於遭查扣時，已大量送至各經銷商陳列販賣之系爭產品竟銷售不到一百
    台，顯不合常理。
三、證據：提出中華民國專利證書一件、公司基本資料查詢一件、專利侵害鑑定意見
    書一件、廣告單一件、統一發票一件、商品保證卡二件（以上均影本）、認證正
    本一件等件為證。
乙、被告方面：
一、聲明：
  (一)原告之訴及假執行之聲請均駁回。
  (二)如受不利判決，被告願供擔保請准宣告免為假執行。
二、陳述：
  (一)系爭產品係被告於八十九年八月間參加廣州秋交會時，於江蘇天友保健器材有限
    公司（下稱天友公司）看到000－0000氣血循環機，經該公司人員表示該
    產品於大陸已獲得專利，嗣被告回國後多次與天友公司洽商，該公司不僅同意授
    權被告公司銷售前開產品，且保證前開產品並無侵害他人專利情事，被告公司遂
    於八十九年五月間，向天友公司進口六百台前開產品於國內試銷，被告公司自始
    不知前開產品有侵害他人專利之情事。又原告提出八十四年七月發票，然據交易
    慣例，買賣成交實際日期遠較發票日期為早，換言之，原告公司就系爭產品當時
    並無任何新式專利，蓋原告之新式專利權係於八十四年八月二十一日公告，並於
    八十四年十一月二十七日公告期滿時取得專利證書，被告於八十四年五月或七月
    前自無法得知系爭產品具有新式專利權。又況，原告公司之產品，據悉係採直銷
    方式，並不在一般市面流動，被告無從自市面上知悉其產品，亦無從知悉系爭產
    品具有專利權。另證人林春子及大岡喜一於本件刑事案件所為之證詞，並不實在
    ，蓋渠等為訴外人中日隆公司之負責人及總經理，證詞難期真實，況據前開證人
    之證詞，渠等焉能於洽談前一年，即取得系爭產品新式專利權申請之資料？由此
    足證前開證人之證詞所言不實。此外，被告於八十九年六月初案發之後，即通知
    各百貨公司下櫃並停售系爭產品，原告公司稱被告於案發後仍於市面販售，純屬
    誤會。
  (二)又原告主張被告以每台八千八百元之價格出售系爭循產品約三百台，被告應給付
    原告二百六十四萬元作為賠償，且應就其侵害專利權所致原告業務上信譽減損，
    另給付原告一百萬元賠償金，共應給付原告三百四十萬元（原告嗣減縮訴之聲明
    為一百八十二萬元）。然查，被告並無侵害原告系爭產品之專利權，又況，被告
    雖進口系爭產品六百台，然案發之後，被告公司已下令回收全台所有系爭產品，
    而其中三百零一台已遭法務部查扣在案，剩餘二百九十九台中，除原告所購買之
    二台外，其餘仍置於被告公司倉庫中，是原告主張被告已出售三百台並不實在。
    況且，被告公司下令回收後，原告向被告公司不知情之員工購買二台系爭產品，
    一台以八千八百元購得，另一台僅以七千九百二十元購得，原告卻主張最高價格
    計算顯無理由，原告應就被告公司所賣出之數量及價格負舉證責任。此外，系爭
    產品並未在市面上流通，復以原告公司在臺灣並無知名度，原告主張其業務上之
    信譽受損而請求一百萬元賠償金，實屬無稽。再者，原告主張被告甲○○因系爭
    產品獲利一百八十二萬元，並非事實，蓋原告主張被告甲○○違反專利法規定，
    並按民法第二十八條規定，請求被告亨偉公司與被告甲○○負連帶賠償責任，惟
    按專利法第八十五條第一項第二款規定，應以被告甲○○所得利益作為賠償依據
    ，然被告未曾證明被告甲○○所得利益，不僅與事實不符，亦於法無據。更何況
    ，被告進口系爭產品六百台，扣除遭法務部扣押之三百零一台外，被告實際持有
    二百九十九台，惟本院會同兩造於九十二年十月十三日會勘時，現場尚有一百八
    十七台，另加上被告贈送數量一百零一台共二百八十八台，與被告公司所持有之
    數量僅短少十一台，是以，原告主張被告以一台八千八百元販售系爭產品二百九
    十九台並非事實。另由被告公司進口系爭產品支出貨款五十七萬零八百七十二元
    、關稅二萬八千七百三十四元、運費十萬零六千四百元、倉租三千元，總計支出
    成本七十萬六千零六元，再加上被告所支出之人事管銷等費用約達售價之六成五
    ，足證被告公司事實上並無獲得任何利益，反而受有損害，原告主張被告銷售獲
    利一百八十二萬元，並據以請求損害賠償，顯屬無稽之詞，復以，原告無法提出
    證據證明因此事件致其業務上信譽減損之事實，原告據此主張被告應賠償其信譽
    之損失，亦於法無據。
三、證據：提出統一發票一件、臺灣高等法院九十二年度上易字第三四七五號刑事判
    決一件、本院九十年度重訴字第一九七九號判決一件、法務部調查局搜索及扣押
    筆錄一件、亨偉股份有限公司出貨單一件、進口報單二件（以上均影本）等件為
    證。
    理  由
一、本件原告起訴主張其所生產製造之「休足日腳底按摩器」產品，授權中日龍公司
    於臺灣地區代理銷售，且由原告公司於八十四年八月二十一日取得新式樣第○四
    八一六八號專利，專利權期間自八十四年八月二十一日至九十三年九月二十一日
    止，詎被告之負責人即被告甲○○明知「卡尼爾氣血循環機」（型號ＣＬ６９６
    ，下稱系爭產品）係完全模仿「休足日腳底按摩器」，乃未經原告同意，意圖販
    賣而自國外進口六百台系爭產品，並大量散布廣告單促銷，迄至八十九年六月二
    日經法務部調查局台北市調查處查獲為止，被告以每台八千八百元之價格共售出
    系爭產品約三百台，致原告之「休足日腳底按摩器」營業利益遭受損害，原告自
    得依專利法第八十四條第一項前段、第八十五條第一項第二款、第二項及第一百
    二十九條規定（原告主張按專利法第八十八條第一項前段、第八十九條第一項第
    二款、第二項及第一百二十二條規定，係專利法修正前規定），向被告請求新式
    專利權受損害之損害賠償一百八十二萬元，及自起訴狀繕本送達之翌日起至清償
    日止，按週年利率百分之五計算之利息等語；被告則以其係在八十九年八月間參
    加廣州秋交會時，於江蘇天友公司看到000－0000氣血循環機，經該公司
    人員表示該產品於大陸已獲得專利，嗣其與天友公司洽商，該公司同意授權被告
    公司銷售前開產品，且保證前開產品並無侵害他人專利情事，被告遂於八十九年
    五月間，向天友公司進口六百台前開產品於國內試銷，自始不知前開產品有侵害
    原告專利之情事，況原告公司之產品係採直銷方式，並不在一般市面流動，被告
    無從自市面上知悉其產品及其專利權，另其在知悉有專利權糾紛後即通知下櫃並
    停售系爭產品，未再販賣，其所進口之六百台產品除其中三百零一台已遭法務部
    查扣外，剩餘二百九十九台中，除原告所購買之二台外，其餘仍置於被告公司倉
    庫中，縱經清點後亦尚餘一百八十七台，加上贈與他人作為贈品之一百零一台，
    合計二百八十八台，僅短少十一台，是原告主張被告出售三百台並不實在，其請
    求被告賠償一百八十二萬元，自無理由云云置辯。
二、經查，本件原告擁有新式樣第○四八一六八號專利證書所登錄之腳底按摩器專利
    權，此部份事實有中華民國專利證書影本在卷可稽。又本件被告對於其確曾自國
    外進口「卡尼爾氣血循環機」腳底按摩器六百台一節並不爭執，而系爭商品因涉
    及侵害原告專利權，前經原告訴請台灣台北地方法院檢察署檢察官提起公訴，並
    經本院刑事庭判處被告法定代理人拘役五十五日，嗣因被告甲○○不服提起上訴
    ，經台灣高等法院以專利權有關刑罰處罰規定已經廢止為由，判處免訴確定在案
    ，上開事實，並有本院九十年度易字第八九五號、台灣高等法院九十一年度上易
    字第三四七五號刑事判決在卷可參，而本院刑事庭於審理兩造間系爭案件時，曾
    將雙方之產品送交中國生產力中心鑑定，經鑑定後認為被告所進口之系爭商品確
    有侵害原告專利權情事，此部份事實並經該單位出具鑑定報告在卷，被告對此亦
    不否認，是被告進口之系爭商品確有侵害原告專利權之事實，應堪確認。本件被
    告遭查獲進口販售侵害原告上開專利權之腳底按摩器時，曾經法務部調查局查扣
    三百零一台，惟在此之前，被告亦曾進口二百九十九台，前後二次共計六百台，
    此部份事實曾經被告法定代理人即本件被告甲○○於法務部調查局台北市調查處
    偵訊時自承在卷（參八十九年度偵字第一三二七號卷第六頁以下），並有法務部
    調查局台北市調查處搜索及扣押筆錄影本在卷可徵（參八十九年度聲字第一○四
    五號卷第三十四頁），上開遭查獲扣案之三百零一台腳底按摩器，並由法務部調
    查局台北市調查處委請原告代理商中日龍國際有限公司（下稱中日龍公司）代為
    保管，此有責付保管書在卷可考，又被告進口系爭商品後於市場上販售之單價為
    八千八百元，此一事實亦有原告所提出之統一發票可為依據（參上開偵查卷第二
    十六頁），是本件兩造間尚存之爭議者，乃被告究竟侵害原告多少利益，換言之
    ，原告因被告之侵權行為究竟損失若干？
三、按專利權人以其專利權遭受侵害請求損害賠償時，得就下列各款擇一計算其損害
    ：(一)依民法第二百十六條之規定。但不能提供證據方法以證明其損害時，發明專
    利權人得就其實施專利權通常所可獲得之利益，減除受害後實施同一專利權所得
    之利益，以其差額為所受損害。(二)依侵害人因侵害行為所得之利益。於侵害人不
    能就其成本或必要費用舉證時，以銷售該項物品全部收入為所得利益（第一項）
    。除前項規定外，發明專利權人之業務上信譽，因侵害而致減損時，得另請求賠
    償相當金額（第二項）。依前二項規定，侵害行為如屬故意，法院得依侵害情節
    ，酌定損害額以上之賠償。但不得超過損害額之三倍（第三項），上開意旨為專
    利法第八十五條所明定。本件被告共計進口六百台系爭侵害原告專利權之商品，
    已如前述，而其中三百零一台部分已經查扣並交由中日龍公司外，另二百九十九
    台部分原係由被告保管，惟經本院於九十二年十月十三日由兩造會同前往被告倉
    庫中實際清點後，確認僅剩一百八十七台，共計短少一百十二台，此部分事實有
    勘驗筆錄附卷可考，據被告辯稱短少部分係因該公司不堪倉租貲累，乃將部分商
    品贈與其他往來公司供年節摸彩獎品之用云云。被告上開辯詞，固據其提出部分
    出貨單據為證，然不論被告所辯是否為真，系爭由被告保管之商品確有短少乃屬
    事實，此部分短少之商品縱係由被告贈與他人作為年節贈品，其相關有形或無形
    利益仍係由被告享有，是關於被告獲有利益此部分事實不應因係贈與或出售而有
    不同。又被告出售系爭商品之價格有單價為八千八百元者，亦有單價為七千九百
    二十元者，此部分事實分別有兩造所提出之統一發票影本可資為證，兩造所為主
    張固均有所本，惟此一價格之存在亦屬真實，是原告以每台八千八百元計算單價
    ，尚非毫無所據。而被告所保管之系爭商品既已短少一百十二台，以每台八千八
    百元計算，其價值共計為九十八萬五千六百元，依上開規定意旨，此一金額非不
    得視為被告銷售系爭侵害原告專利權商品之所得利益，原告自得請求被告賠償此
    部份損害。被告固辯稱其進口系爭商品須支付購買成本、運費、通關費用、稅費
    、管理費用、倉租等，以其所遭查扣之數量計算，其實際上仍係受有損害，並無
    受有利益，原告自不得請求其賠償損害云云。然查，專利法第八十五條第一項第
    二款所指之所得利益，係以侵權行為人銷售侵害專利權產品之全部收入作為所得
    利益，本即不扣除侵權行為人所支付之成本，是縱然被告確有支付上開費用，且
    支付上開費用後其損益相抵呈虧損狀態，此亦屬被告為侵權行為所應自行承受之
    損失，不得作為扣抵「所得利益」之項目，被告據此主張其未受利益，自毋庸賠
    償云云，乃屬無稽。另原告主張其商譽因被告之侵權行為致受有損害，請求被告
    連帶賠償一百萬元等語。查本件原告出售其擁有專利權之產品單價為一萬六千元
    ，而被告銷售系爭侵害原告專利權商品之單價為八千八百元，兩者相差近一倍，
    若以二者功能相當，專利技術相同此一事實相互比較，被告此一低價銷售行為，
    確實易使消費者誤認原告所訂定之售價偏高，對原告之形象有減損可能，原告主
    張其商譽遭受侵害，並非無的放矢。然本件被告遭查獲者僅六百台，其中三百零
    一台係由原告之代理商中日龍公司代為保管，另二百九十九台由被告保管，除其
    中一百十二台已經流落在外，其餘一百八十七台仍由被告保管當中，上開一百十
    二台商品縱認為已遭被告出售，以此銷售量而言，對原告市場之影響應非顯著，
    相對地對於原告商譽之侵害而言自屬不大，本院衡量上開情事，認本件被告對原
    告商譽之侵害，以五十萬元計算為當，是綜觀上述，本件原告因被告之侵害專利
    權行為所得請求被告連帶賠償之損害，共計一百四十八萬五千六百元，原告於此
    範圍內之請求，連同法定利息之主張，為有理由，應予准許。至原告逾越上開範
    圍之主張，乃屬無據，應予駁回。
四、假執行之宣告：
    本件兩造均陳明願供擔保，聲請宣告假執行或免為假執行，於原告勝訴範圍內，
    經核均無不合，爰酌定相當擔保金額分別准許之。至原告敗訴部分，其假執行之
    聲請即失所附麗，應併予駁回，附此敘明。
五、結論：本件原告之訴為一部有理由，一部無理由，依民事訴訟法第七十九條但書
    、第八十五條第二項、第三百九十條第二項第三百九十二條第二項，判決如主文
    。
中      華      民      國    九十二    年    十  一    月    二十一    日
                                    民事第二庭  法  官  汪漢卿
正本係照原本作成
如對本判決上訴，須於判決送達後廿日內向本院提出上訴狀
中      華      民      國    九十二    年    十  一    月    二十一    日
                                                書記官  許婉如
民事訴訟法第三百九十二條
法院得宣告非經原告預供擔保，不得為假執行。
法院得依聲請或依職權，宣告被告預供擔保，或將請求標的物提存而免為
假執行。
依前項規定預供擔保或提存而免為假執行，應於執行標的物拍定、變賣或
物之交付前為之。


司法院資訊處製作；財團法人民間司法改革基金會備份。
